臺灣高等法院刑事裁定
110年度抗字第67號
抗  告  人
即  受刑人  許長華



上列抗告人因聲請定其應執行刑案件，不服臺灣新竹地方法院中
華民國109年12月10日裁定（109年度聲字第1590號），提起抗告
，本院裁定如下：
    主  文
抗告駁回。                                              
    理  由
一、原裁定意旨略以：抗告人即受刑人許長華因違反毒品危害防
    制條例等案件，經原審先後判處如附表所示之刑確定在案，
    有各該裁判書及本院被告前案紀錄表附卷可參。其中附表編
    號2至3之罪所處之刑係不得易科罰金之刑，附表編號1之罪
    所處之刑係得易科罰金之刑，依刑法第50條第1項但書第1 
    款之規定，原不得就附表編號編號2至3所示之罪刑與附表編
    號1所示之罪刑定應執行刑，惟經臺灣新竹地方檢察署（下
    稱新竹地檢署）檢察官詢問受刑人之意願，受刑人已於民國
    109年11月4日在新竹地檢署受刑人定執行刑或易科罰金意願
    回覆表之勾選欄內勾選「是」（請求檢察官聲請合併定應執
    行刑，本件不聲請易科罰金亦不撤回聲請）並於其上簽名捺
    印，足以表明願請求檢察官向法院聲請定應執行刑之意，有
    新竹地檢署受刑人定執行刑或易科罰金意願回覆表在卷可稽
    ，核符刑法第50條第2項之規定。原審審核附表編號1至3所
    示之罪，犯罪日期俱在首先確定之科刑判決之前，符合數罪
    併罰之規定，茲檢察官聲請定其應執行之刑，原審認聲請為
    正當，應予准許，爰定其應執行刑有期徒刑9年10月等語。
二、抗告意旨略以：為不服臺灣新竹地方法院（下稱新竹地院）
    之刑事裁定，依法提抗告，理由如下：
　㈠按法律上屬於自由裁量事項，並非概無法律性之拘束，在法
    律上有其外部界限及內部界限，前者為法律之具體規定，使
    法院得以具體選擇為適當之裁判；後者則為法院為自由裁量
    時，應考量法律之目的，法律秩序之理念所在；法院為裁判
    時，二者均不得有所逾越。在數罪併罰而有二裁判以上，應
    定其應執行刑之案件，法院所為刑之酌定，固屬自由裁量事
    項，然對法律之內、外部界限，均仍應受其拘束（最高法院
     97年度台抗字第513號刑事裁定意旨參照）。
　㈡法律上屬於自由裁量之事項，並非概無法律性之拘束。法院
    就自由裁量權之行使，除不得逾越法律所規定範圍之外部性
    界限外，尚應受比例原則、公平正義原則之規範，謹守法律
    秩序之理念，體察法律之規範目的，使其結果實質正當，合
    於裁量之內部性界限，俾與立法本旨相契合，亦即必須符合
    所適用法律授權之目的，並受法律秩序之理念、法律感情及
    慣例等所規範。且現階段之刑事政策，非祇在實現以往應報
    主義之觀念，尤重在教化之功能（本院98年度抗字第634號
    刑事裁定意旨參照）。
　㈢應執行之合併刑，亦屬二種特別的量刑過程，故其考量結果
    ，並非單純表示數罪刑度之總和而已，而是出於同一行為人
    人格的流露，學理上可謂是一種總體概念，而有其獨立的意
    義。合併刑的宣告則屬一種就犯罪人本身及所犯之各種犯罪
    的綜合判斷。法制上德國刑法第54條第1項第3款明文規定「
    定併合刑時應就犯罪人本身與各個犯罪綜合審酌之」，我國
    法制上雖無此明文，但處理上亦有其適用。應執行刑的宣告
    ，並非在法定範圍之內由法官自由裁量，應注意行為人從其
    犯數罪所反映的人格特性與考量刑法之相關刑事政策妥為宣
    告（蘇俊雄大法官就有期徒刑之定應執行刑問題為此見解）
    。　　
　㈣按數罪併罰，分別宣告多數有期徒刑者，於各刑中之最長期
    以上，各刑合併之刑期以下，定其刑期，但不得逾三十年，
    刑法第五十一條第五款定有明文。乃因刑罰之科處，應以行
    為人之責任為基礎，考量人之生命有限，刑罰對被告造成之
    痛苦程度，係以刑度增加而生加乘效果，而非等比方式增加
    ，如以實質累加方式執行，刑責恐將偏重過苛，不符現代刑
    事政策及刑罰之社會功能，故透過定應執行刑程序，採限制
    加重原則，授權法官綜合斟酌被告犯罪行為之不法與罪責程
    度、各罪彼此間之關聯性（例如數罪犯罪時間、空間、各行
    為所侵害法益之專屬性或同一性、數罪對法益侵害之加重效
    應等）、數罪所反應被告人格特性與傾向、對被告施以矯正
    之必要性等，妥適裁量最終具體應實現之刑罰，以符罪責相
    當之要求。再者，國家使用刑罰懲罰或矯治犯罪，必須考慮
    手段之效益，使用過度之刑罰，會使邊際效益遞減，未必能
    達到目的，卻造成犯罪管理之過度花費，這正是所謂刑罰經
    濟之思考（最高法院106年台抗字第177號刑事裁定意旨參照
    ）。
三、按裁判確定前犯數罪者，除有刑法第50條第1項但書各款情
    形，應由受刑人請求檢察官聲請定應執行刑外，依第51條規
    定併合處罰之，刑法第50條第1項、第53條分別定有明文。
    又按法律上屬於自由裁量之事項，有其外部性界限及內部性
    界限，並非概無拘束。依據法律之具體規定，法院應在其範
    圍選擇為適當之裁判者，為外部性界限；而法院為裁判時，
    應考量法律之目的，及法律秩序之理念所在者，為內部性界
    限。法院為裁判時，二者均不得有所逾越。復按數罪併罰，
    分別宣告多數有期徒刑者，於各刑中之最長期以上，各刑合
    併之刑期以下，定其刑期，但不得逾三十年，刑法第51條第
    5款定有明文。乃因刑罰之科處，應以行為人之責任為基礎
    ，考量人之生命有限，刑罰對被告造成之痛苦程度，係以刑
    度增加而生加乘效果，而非等比方式增加，如以實質累加方
    式執行，刑責恐將偏重過苛，不符現代刑事政策及刑罰之社
    會功能，故透過定應執行刑程式，採限制加重原則，授權法
    官綜合斟酌被告犯罪行為之不法與罪責程度、各罪彼此間之
    關聯性（例如數罪犯罪時間、空間、各行為所侵害法益之專
    屬性或同一性、數罪對法益侵害之加重效應等）、數罪所反
    應被告人格特性與傾向、對被告施以矯正之必要性等，妥適
    裁量最終具體應實現之刑罰，以符罪責相當之要求。因此，
    法院於酌定執行刑時，應體察法律恤刑之目的，為妥適之裁
    量，俾符合實質平等原則（最高法院105年度台抗字第626號
    裁定意旨參照）。
四、經查：
　㈠原裁定以受刑人所犯如附表編號1至3所示之罪，先後經判處
    如附表編號1至3所示之刑，均經分別確定在案。又受刑人所
    犯如附表各編號所示之罪合於刑法第50條第1項第1款規定，
    茲受刑人請求檢察官向原審聲請定其應執行之刑，有前揭判
    決書、本院被告前案紀錄表、新竹地檢署受刑人定執行刑或
    易科罰金意願回覆表在卷可按，原審因認檢察官之聲請為正
    當，就受刑人所犯如附表編號1至3所示之罪，於有期徒刑4
    年以上，有期徒刑10年1月以下之範圍內，定應執行刑有期
    徒刑9年10月乙節，核未逾越刑法第51條第5款所定之外部界
    限。
  ㈡本院審酌受刑人所犯如附表各編號所示之罪，分係施用、販
    賣第二級毒品罪、非法寄藏可發射子彈具殺傷力之槍枝罪，
    渠等罪質，侵害法益、犯罪情節等尚非均同，另犯罪時間集
    中分布在108年1月至4月間；考量受刑人所犯上開諸罪所反
    映人格特質之差異，所犯數罪並非均屬相同之犯罪類型，於
    併合處罰時，其責任非難重複之程度有間，以及實現刑罰經
    濟的功能，暨數罪對法益侵害之效應等總體一切情狀，並參
    酌附表編號3所示之9罪，曾經新竹地院109年度訴字第114號
    判決各處有期徒刑4年，並定應執行有期徒刑6年，而有大幅
    從輕酌定其應執行刑等情，因認原裁定在內、外部界限之間
    ，就受刑人所犯如附表所示之罪，於有期徒刑4年以上，有
    期徒刑10年1月以下之範圍內，再予酌減有期徒刑3個月，而
    定應執行有期徒刑9年10月乙節，業已考量上開定應執行刑
    應審酌之要素，給予受刑人相當之恤刑利益，而為公平、合
    理之定刑，尚不能認有何裁量濫用之情事，揆諸上開最高法
    院裁判意旨，並無違法或不當之處。受刑人抗告意旨援引最
    高法院97年度台抗字第513號、106年台抗字第177號、本院9
    8年度抗字第634號刑事裁定意旨、蘇俊雄大法官就有期徒刑
    之定應執行刑問題之見解，表示不服原裁定，提起本件抗告
    ，惟觀其抗告意旨並未表明原裁定究有何悖於所舉最高法院
    、本院之上開刑事裁定意旨等，或其他違法或不當之處之理
    由，是抗告人提起本件抗告，為無理由，應予駁回。
據上論斷，應依刑事訴訟法第412條，裁定如主文。
中　　華　　民　　國　　110 　年　　1 　　月　　21　　日
                  刑事第十九庭  審判長法　官  曾淑華
                                      法　官  許文章
                                      法　官  陳文貴
以上正本證明與原本無異。
如不服本裁定，應於收受送達後五日內向本院提出再抗告狀。
                                      書記官  俞妙樺
中　　華　　民　　國　　110 　年　　1 　　月　　21　　日












附表
編            號  1 2 3 罪            名    施用第二級毒品罪 非法寄藏可發射子彈具殺傷力之槍枝罪   販賣第二級毒品罪 宣     告     刑  有期徒刑5月 有期徒刑3年8月，併科罰金新臺幣10萬元 有期徒刑4年（共9罪） 犯   罪   日  期  108年4月3日 108年1、2月間至108年4月3日 108年2月中旬至108年3月24日 偵   查   機  關年   度   案  號  新竹地檢108年度毒偵字第672號 新竹地檢108年度偵字第4019號 新竹地檢108年度偵字第6026、7577號 最  後   事實審 法    院 新竹地院 新竹地院 新竹地院  案    號 108年度易字第625號 108年度訴字第840號 109年度訴字第114號  判決日期 108年8月27日 109年4月14日 109年8月6日 確  定    判  決 法    院 新竹地院 新竹地院 新竹地院  案    號 108年度易字第625號 108年度訴字第840號 109年度訴字第114號  判    決確定日期 108年8月27日 109年5月9日 109年9月6日 是否為得易科罰金之案件           是          否　　　          否 備           註  新竹地檢108年度執字第5394號 新竹地檢109年度執字第3411號 新竹地檢109年度執字第5277號     編號3所示之9罪，曾經新竹地院109年度訴字第114號判決定應執行有期徒刑6年